臺灣臺中地方法院交通事件裁定　　　　 96年度交聲字第501號
原處分機關　交通部公路總局臺中區監理所
異　議　人
即受處分人　甲○○原名許王金.
　　　　　　　　　　國民
上列受處分人因違反道路交通管理處罰條例案件，對於交通部公
路總局臺中區監理所於民國九十六年四月二十六日所為之裁決（
中監違字第裁六０－Ｇ六０Ｂ０二三六二號裁決書），聲明異議
，本院裁定如下：
    主  文
異議駁回。
    理  由
一、原處分機關交通部公路總局臺中區監理所略以：異議人即受
    處分人甲○○（原名許王金美，下稱受處分人）所有之車牌
　　號碼九０三七－ＬＱ號自用小客車，於民國九十五年九月十
　　六日十四時零三分許，在台七四線中彰公路五‧二六公里（
　　中清往烏日方向）處，因「快速公路行車限速八十公里，經
　　雷達測定行速為一百零一公里，超速二十一公里」之違規，
　　經臺中市警察局交通警察隊依違反道路交通管理處罰條例第
　　三十三條第一項第一款規定逕行舉發，惟經依法定地址送達
　　違規通知單，因「招領逾期」遭退件，原舉發單位復依規定
　　辦理寄存送達；嗣受處分人逾越應到案期限三十日以上六十
　　日以內到案，原處分機關遂於九十六年四月二十六日以中監
　　違字第裁六０－Ｇ六０Ｂ０二三六二號裁決書處罰鍰新臺幣
　　（下同）五千五百元，並記違規點數一點，逾期則依裁決書
　　處罰主文規定裁處，於法應無不合等語。
二、受處分人聲明異議意旨略以：受處分人因未居住於戶籍地址
    ，故未曾收到違規單，在不知有違規之情況下而遭裁處高額
    罰鍰，爰請求以最低罰鍰繳納云云。
三、按汽車行駛於高速公路、快速公路或設站管制之道路，不遵
    使用限制、禁止、行車管制及管理事項之管制規則而有行車
    速度超過規定之最高速限或低於規定之最低速限之行為者，
    處汽車駕駛人新臺幣三千元以上六千元以下罰鍰，道路交通
    管理處罰條例第三十三條第一項第一款有定有明文；又違反
    前開規定，並依同條例第六十三條第一項第一款規定，記違
    規點數一點。又按處理違反道路交通管理事件，有關文書送
　　達之程序，依行政程序法之規定，違反道路交通管理事件統
　　一裁罰基準及處理細則第五條定有明文；且按送達，於應受
　　送達人之住居所、事務所或營業所為之。但在行政機關辦公
　　處所或他處會晤應受送達人時，得於會晤處所為之。應受送
　　達人有就業處所者，亦得向該處所為送達；於應送達處所不
　　獲會晤應受送達人時，得將文書付與有辨別事理能力之同居
　　人、受雇人或應送達處所之接收郵件人員。應受送達人或其
　　同居人、受雇人、接收郵件人員無正當理由拒絕收領文書時
　　，得將文書留置於應送達處所，以為送達；送達，不能依前
　　二條規定為之者，得將文書寄存送達地之地方自治或警察機
　　關，並作送達通知書兩份，一份黏貼於應受送達人住居所、
　　事務所、營業所或其就業處所門首，另一份交由鄰居轉交或
　　置於該送達處所信箱或其他適當位置，以為送達。前項情形
　　，由郵政機關為送達者，得將文書寄存於送達地之郵政機關
　　。寄存機關自收受寄存文書之日起，應保存三個月，行政程
　　序法第七十二條第一項、第三項、第七十三條第一項、第三
　　項、第七十四條分別訂有明文。再汽車所有人名稱、地址等
　　如有變更，均應向公路監理機關辦理登記；各項異動，如不
　　依規定申報登記者，處汽車所有人九百元以上一千八百元以
　　下罰鍰，亦為道路交通安全規則第二十三條第一項、道路交
　　通管理處罰條例第十六條第一項第一款所明定。足見汽車所
　　有人之地址如有變更，該所有人有向公路監理機關辦理登記
　　之義務，如汽車所有人違反此項義務，不僅應裁處汽車所有
　　人罰鍰，且原處分機關若依照原登記住址為送達，仍應視為
　　合法送達。
四、經查：
  (一)本件受處分人甲○○，其所有之車牌號碼九０三七－ＬＱ號
    自用小客車，於上開時、地，因「快速公路行車限速八十公
    里，經雷達測定行速為一百零一公里，超速二十一公里」之
    違規，經臺中市警察局交通警察隊以採證照片依法逕行舉發
    等情，有原舉發單位九十五年十月十三日中市警交字第Ｇ六
    ０Ｂ０二三六二號舉發違反道路交通管理事件通知單及採證
    照片影本各一紙附卷可稽，且為受處分人於異議狀所不爭執
    ，是受處分人所有之前揭車輛確有上開違規之事實，應堪認
    定。
  (二)經本院審酌卷內相關文件資料得知，上開舉發違反道路交通
    管理事件通知單，係經原舉發單位依受處分人違規當時之戶
    籍地址即「臺中市○區○村路○段七三一之一號」寄送無誤
    ；而原舉發單位亦於九十五年十一月二十日將上開舉發違反
    道路交通管理事件通知單委由郵政機關，以掛號方式郵寄送
    達至受處分人之前揭戶籍地址，嗣因「招領逾期」經郵局退
    回，原舉發單位再次交由郵局投遞後，復因未獲會晤受處分
    人本人，亦無受領文書之同居人、受雇人或應受送達處所之
    接收郵件人員，即將該通知單寄存在送達地之臺中英才郵局
    ，並作送達通知書二份，一份黏貼於應受送達人住居所門首
    ，另一份置於該受送達處所信箱，以為送達等情，此有受處
    分人之戶籍謄本、原舉發單位臺中市警察局九十六年五月十
    五日中市警交字第０九六００三五一八九號函、該局交通隊
    寄存送達證書影本及中華民國郵政交寄大宗掛號函件存根（
    掛號號碼０二七四七九號）各一份在卷可憑。
  (三)受處分人聲明異議狀稱：「伊因未居住於戶籍地址，故未曾
    收到違規單」等語。惟查本件受處分人違規當時之戶籍地址
    原係為「臺中市○區○村路○段七三一之一號」，其遲至九
    十六年三月二十二日始至戶政機關變更地址遷入臺中市○區
    ○○里○○鄰○○路三０二號一節，有前開戶籍謄本一份附
    卷可參，是受處分人自稱未居住於戶籍地址，卻未向戶籍主
    管機關為變更之登記，亦未向公路監理機關辦理登記，核屬
    受處分人自己之過失，故原舉發單位依受處分人違規當時之
    戶籍地址寄送違規通知單，因「招領逾期」退件後，逕依違
    反道路交通管理事件統一裁罰標準及處理準則第五條及行政
    程序法第七十四條規定，將違規單寄存於送達地之郵政機關
    ，並無違誤。是本件違規通知單，其送達程序於法核無不合
    ，已生送達之效力。況交通違規件數繁多，送達不論係親自
    收受或寄存送達、甚或公示送達，如屬有效之送達，則受處
    分人之權益包括陳述意見之機會，業已受到保障，至於受處
    分人事實上是否知悉該公告或通知內容，則應由受處分人自
    行負責，要難令舉發機關擔負事實上之通知義務，否則寄存
    或公示送達之法定送達方式，即形同具文。從而，受處分人
    之上開辯解即難謂適法，殊無可採。
五、綜上所述，本件逕行舉發違反道路交通管理事件通知單，其
    送達程序於法尚無不合，已生送達之效力；受處分人經合法
　　送達後，未依指定應到案日期前到案，原處分機關爰依道路
　　交通管理處罰條例第三十三條第一項第一款及第六十三條第
　　一項第一款規定，裁處五千五百元罰鍰，並記違規點數一點
　　，逾期則依裁決書處罰主文規定裁處，於法並無不合，本件
　　異議為無理由，應予駁回。
據上論斷，應依道路交通管理處罰條例第八十七條第二項、道路
交通案件處理辦法第十九條之規定，裁定如主文。
中　　華　　民　　國　　96　　年　　 6　　月　　28　　日
                  交通法庭    法  官  林學晴
上正本證明與原本無異。
如不服本裁定應於送達後五日內向本院提出抗告狀。
                              書記官  賴淵瀛
中　　華　　民　　國　　96　　年　　 6　　月　　28　　日
